最高法院刑事判決　　　　　　　一○○年度台上字第二七六號
上　訴　人　許銘修原名許耀堂.
選任辯護人　周金城律師
　　　　　　彭若晴律師
上列上訴人因違反著作權法案件，不服智慧財產法院中華民國九
十九年九月十三日第二審判決（九十九年度刑智上訴字第五號，
起訴案號：台灣新竹地方法院檢察署九十六年度偵續一字第二０
號），提起上訴，本院判決如下：
    主  文
原判決撤銷，發回智慧財產法院。
    理  由
本件原判決撤銷第一審之科刑判決，改判依想像競合犯關係從一
重論處上訴人許銘修共同以犯意圖銷售而擅自以重製於光碟之方
法侵害他人之著作財產權為常業罪刑，固非無見。
惟按：(一)交互詰問，屬人證調查證據程序之一環，與證據能力係
指符合法律規定之證據適格，亦即得成為證明犯罪事實存否之證
據適格，其性質及在證據法則之層次並非相同。而被告以外之人
於審判外之言詞或書面陳述，除法律有規定者外，不得作為證據
，刑事訴訟法第一百五十九條第一項定有明文。所謂法律有規定
者，即包括同法第一百五十九條之一至第一百五十九條之五所規
定傳聞證據具有證據能力之例外情形。故如欲採被告以外之人於
審判外之言詞，即如警詢或檢察官偵查中之言詞為證據時，必須
符合法律所規定之例外情形，方得認其審判外之陳述有證據能力
，並須於判決中具體說明其符合傳聞證據例外可信之情況及心證
理由，並非因其已到庭具結作證經交互詰問後，其審判外陳述即
當然取得證據能力。又被告以外之人於檢察事務官、司法警察官
或司法警察調查中所為之陳述，須與審判中不符，而其先前之陳
述具有較可信之特別情況，且為證明犯罪事實存否所必要者，始
得採為證據；如其先前之陳述與審判中相符時，即無傳聞例外之
適用，此觀刑事訴訟法第一百五十九條之二規定自明。原判決以
證人徐帥斌、彭信順、賴文杰之警詢陳述，雖屬被告以外之人於
審判外之陳述，但其等於審理中業經交互詰問，即已取得作為證
據之資格，其等與法院審理中之證詞相符部分，已具備可信之特
別情況，自有證據能力云云，已有未當。另以徐帥斌、彭信順於
警詢時與審判中不符之陳述為認定上訴人犯行之部分依據，但未
說明其等警詢與審判中不符之陳述，如何具有「較可信之特別情
況」且為「證明犯罪事實所必要」，難認適法。(二)光碟片如已記
載儲存表意人之意思或思想，藉機器或電腦之處理所顯示之聲音
、影像或符號，足以為表示其用意之證明者，依刑法第二百二十
條第二項之規定，應認係準文書之一種。擅自重製他人之光碟片
即所謂仿冒或盜版之光碟片，其外觀包裝雖無被害人公司名稱及
授權生產文字，惟如該光碟片內已燒錄儲存被害人公司名稱及授
權生產文字，藉機器或電腦之處理，螢幕上顯示被害人公司名稱
及授權生產文字，足以生損害於公眾或他人，應認係偽造之準文
書。至販賣此等仿冒之光碟片，是否成立刑法第二百十六條之行
使偽造文書罪，因其態樣不一，販賣者是否以偽作真之意思販賣
？有無本於仿冒光碟內容之偽造準文書有所主張？是否足以生損
害於公眾或他人？為事實認定問題，應依販賣者主觀之意思及客
觀之行為，以資審斷。如販賣者主觀上係以偽作真之意思販賣，
且知買受者一經藉機器或電腦之處理，仿冒光碟內容之偽造準文
書必當顯現，仍予以出售，將該偽造之準文書置於可能發生文書
功能之狀態下，應認係對偽造準文書之內容有所主張之行使行為
，苟足以生損害於公眾或他人，即應成立行使偽造文書罪，買受
者是否知其為仿冒品，並非所問。若販賣者主觀上並無以偽作真
之意思，則不成立行使偽造文書罪。原判決謂上訴人對於其附表
三所示ＰＳ系統盜版遊戲光碟透過電視遊樂器主機執行時，在螢
幕或電視畫面上會出現日商新力電腦娛樂股份有限公司之「Lice
nsed by Sony Computer Entertainment Inc.」，如其附表四之
ＳＳ系統盜版遊戲光碟、附表五之ＤＣ系統盜版遊戲光碟，經由
電視遊樂器之執行，在電視畫面上均會出現「 Producted by or
Under Licensed from Sega Enterprises, Ltd.」等準私文書之
事實，主觀上知悉甚詳，竟持以販賣交付，應認係對偽造準文書
之內容有所主張之行使行為，該當刑法第二百十六條、第二百十
條、第二百二十條第二項之行使偽造準私文書罪（見原判決第三
十二頁）。但對於上訴人是否以偽作真之意思而販賣？如何本於
仿冒光碟內容之偽造準文書有所主張？則未詳予剖析論敘，實情
如何，仍欠明瞭，尚不足為適用法律之依據。(三)原判決理由敘明
上訴人行為後，著作權法於民國九十五年五月三十日修正刪除第
九十四條有關常業犯之規定，修正前著作權法第九十四條規定：
以犯第九十一條第一項、第二項、第九十一條之一、第九十二條
或第九十三條之罪為常業者，處一年以上七年以下有期徒刑，得
併科新台幣三十萬元以上三百萬元以下罰金。以犯第九十一條第
三項之罪為常業者，處一年以上七年以下有期徒刑，得併科新台
幣八十萬元以上八百萬元以下罰金。而修正後上訴人所犯違反著
作權法「多次」犯行，應予分論併罰，經比較新舊著作權法結果
，應以行為時法較有利於行為人，因而依刑法第二條第一項前段
，適用行為時即九十三年九月一日修正公布之著作權法第九十四
條第二項論處上訴人以犯意圖銷售而擅自以重製於光碟之方法侵
害他人之著作財產權為常業罪（見原判決第二九頁）。但其事實
欄僅記載上訴人與賴文杰基於共同之犯意聯絡「於九十四年十月
間某日起，未經新力公司、世雅公司、微軟公司及光榮公司之同
意或授權，由賴文杰在新竹市○○路四０巷二五之一號三樓之一
六處所，利用上開電腦、機器設備，將上開電腦程式著作及如附
件所示商標，重製於空白光碟片內」等情（見原判決第四頁），
並未明確認定上訴人及賴文杰是否有多次之重製行為，亦未說明
認定上訴人有多次重製行為所憑之依據及理由，自嫌理由不備。
以上或為上訴意旨所指摘，或係本院得依職權調查之事項，應認
原判決有發回更審之原因。至與前述行使偽造私文書及違反著作
權法有裁判上一罪關係之商標法第八十二條之販賣仿冒商標商品
罪部分，以及原判決敘明不另為無罪諭知部分，基於審判不可分
原則，併予發回。
據上論結，應依刑事訴訟法第三百九十七條、第四百零一條，判
決如主文。
中    華    民    國  一○○  年    一    月   十三   日 
                      最高法院刑事第九庭
                          審判長法官  石  木  欽  
                                法官  洪  佳  濱  
                                法官  韓  金  秀  
                                法官  段  景  榕  
                                法官  周  煙  平  
本件正本證明與原本無異
                                      書  記  官  
中    華    民    國  一○○  年    一    月   十八   日
                                                      v